臺灣臺北地方法院刑事判決　　　　　　　96年度易字第1474號
公　訴　人　臺灣臺北地方法院檢察署檢察官
被　　　告　丙○○
上列被告因妨害自由案件，經檢察官提起公訴（96年度偵字第
3922 號），本院判決如下：
    主  文
丙○○以強暴妨害人行使權利，處拘役伍拾日，如易科罰金，以
新臺幣壹仟元折算壹日，減為拘役貳拾伍日，如易科罰金，以新
臺幣壹仟元折算壹日。
    事  實
一、丙○○於民國95年11月25日，受僱在乙○○所獨資經營之安
    適家窗簾行（址設臺北縣新店市○○路19號1樓）擔任門市
    ，於同年月27日離職，乙○○告知可於同年12月5日前來門
    市領取任職期間薪資，在是日乙○○乃告知當時受僱之員工
    甲○○，當天丙○○會前來領取薪資，故要其將丙○○受僱
    期間之薪資共計新臺幣（下同）1,800元，放置在薪資袋內
    ，於當日下午1時50分許，丙○○依約前來領取薪資，甲○○依乙○○指示將前揭算妥薪資之薪資袋交付與丙○○，丙○○清點後，認為其當時受僱期間為3日，以每日薪資900元
    計算，共應領取2,700元，尚不足900元，憤而質問甲○○為
    何短少，甲○○乃向其表示應詢問乙○○，而在甲○○撥打
    電話聯繫乙○○時，丙○○竟自打開門市櫃檯抽屜，並不顧
    甲○○之喝阻，逕自取走其內現金900元後離去，而以此不
    法之強暴方式，妨害乙○○獨資經營之窗簾行財產管領之權
    利。
二、案經被害人乙○○訴由臺北縣政府警察局新店分局報告臺灣
    臺北地方法院檢察署檢察官偵查後起訴。
    理  由
一、訊據被告丙○○就前揭時間受僱於乙○○獨資之窗簾行，在
    離職後約定於前揭時間前往領取任職期間薪資，被告當日前
    往領取後，認為有短少而逕自在該門市櫃檯內拿取現款等情
    ，固於本院審理時供承不諱，且與被害人乙○○於本院審理
    時以證人身分之證述、證人甲○○於本院審理時之證述（見
    本院96年8月14日審判筆錄）相符，並有被告任職期間之打
    卡紀錄（見偵查卷第35頁）附卷可稽。然就此逕自取走門市
    內現款之行為，被告則矢口否認有何強暴之強制犯行，辯稱
    ：伊領取薪資發現金額不足後，有請甲○○補給伊，是甲○○沒有補，伊才自己從櫃檯內拿取現金，伊拿了之後，也有
    請甲○○點收，甲○○都沒有點收，也沒有要伊交還之意思
    ，伊才離開云云。然查：
    (一)被告在清點薪資後認為有短少，憤而質問證人甲○○，證
      人甲○○乃向其表示應詢問乙○○，而在撥打電話聯繫乙○○時，被告係自行打開門市櫃檯抽屜，並不顧證人甲○○之喝阻，逕自取走其內現金等情，業據證人甲○○於本
      院審理時證稱：（被告進入櫃檯要拿零用金時，你有無阻
      止她？）有，伊有擋著他，伊有拉他，又要拿電話打電話
      給老闆乙○○，（你有無告知被告說要告訴老闆才能確定
      金額？）有，電話接通時，伊還要把電話拿給被告聽，叫
      他跟老闆說，但是被告就從店門口走出去，沒有接電話，
      （你有無追被告出店門口？）有，伊有攔下他，但他把伊
      手甩開，他就走掉，因為伊店內還有客人，所以伊就回店
      內等語明確。此與被害人乙○○於本院審理時證稱：（當
      天甲○○有無打電話告訴你被告領薪水的情況？）有，他
      告訴伊，因為伊在新竹家樂福那邊接洽事情，伊就請他先
      報案，（甲○○在電話中如何告訴你？）因為甲○○不認
      識被告，所以他說要付薪水的那個人把伊櫃檯內的週轉金
      全部搶走了，（甲○○當時有無跟你提到，被告說金額不
      符？）有，他說薪水不夠，就把他推開，就到櫃檯裡拿錢
      等語，若合符節。
    (二)被告雖以前詞否認證人甲○○、乙○○前揭證述之真實性
      。然查，依被告於本院準備程序中所自承：伊有請她自行
      拿，但她沒有拿，伊有問過她，她也沒有表示意見，她也
      沒有阻止伊，伊拿了錢之後，三次請甲○○點收，伊也有
      告知她，但她也沒有阻止伊，後來他有拍伊肩膀阻止伊離
      開等語（見本院96年7月17日準備程序筆錄）。則若真如
      被告所稱證人甲○○就其逕自拿取櫃檯內現金離去等行為
      未置可否，何以證人甲○○會有阻止其離開之行為？又以
      證人甲○○當時僅係受僱於乙○○擔任門市人員，並與被
      告毫不相識，且當天乙○○僅指示其將薪資算妥後放置在
      薪水袋內交付與被告，縱令被告當場表示金額不足，衡情
      證人甲○○亦無可能在未經雇主乙○○確認、應允之情況
      下，任憑被告逕自取走櫃檯內現金之理。是被告此部分之
      辯解，顯與常情有違，難以憑採。
    (三)按刑法第304條之強暴、脅迫，祇以所用之強脅手段足以
      妨害他人行使權利，或足使他人行無義務之事為已足，並
      非以被害人之自由完全受其壓制為必要（最高法院28 年
      上字第3650號判例意旨參照）。本件被告未經同意，又不
      顧在場員工甲○○阻止，逕自取走櫃檯內現款離去，自屬
      強制之不法腕力，且足以妨害乙○○獨資經營之窗簾行管
      理財產之權利，按上所述，自屬強暴之強制行為。又本件
      縱令如被告所稱，其認為實際任職期間應為3日，前揭領
      取僅2日之薪資，金額不足等情屬實，其仍應經該財產管
      領人之同意，或循其他合法方式處理，被告竟捨此不為，
      擅以強行奪取之方式，其手段自具有不法性及可非難性。
    (四)至於被告逕自取走櫃檯內之金額，被告於警詢中即已坦承
      ：伊應領取2700元，但薪資袋內只有1800元，所以伊才至
      櫃檯抽屜內另拿取900元等語（見偵查卷第6頁）。此與證
      人乙○○、甲○○於本院審理時所述，被告當天有爭執少
      算1日薪資額900元等情相符。故本院衡酌被告於警詢中之
      陳述，係於本件行為後翌日經警通知前來後而為，距案發
      時間較短，記憶當更為清晰，尚無時間思考如何匿、飾、
      增、減，應具有較為可信之情況。故被告其後於偵、審中
      改稱當天僅拿取500元云云，既未提出其他事證證明，其
      空言否認前揭警詢中之真實性，自難憑採。又被害人乙○○雖於本院審理時證稱：當天櫃檯內營業現金有3,000元
      ，扣除交付與被告之薪資1,800元，尚有1,200元，被告當
      天是將櫃檯內其餘現款全部拿走等語。然依證人甲○○於
      偵查中所述，當天放置的營業現金其並未清點，是乙○○
      告知有放置3,000元等語（見偵查卷第42頁）。則此部分
      事實除被害人乙○○之片面指訴外，並無其他事證可佐。
      參以證人甲○○於偵查中所述，營業現金是用以支付門市
      每日支出，其當天並未清點等語。則當時之現金金額究竟
      為何，是否真如被害人乙○○所述，實屬無從確知。是自
      難僅憑被害人乙○○之單一指訴遽為此部分事實之認定，
      附此敘明。
綜上事證，被告前揭否認犯罪之辯解，核屬臨訟飾卸之詞，難以
憑採，其上開強制之犯行已經證明，應依法論科。
二、核被告上開所為，係犯刑法第304條第1項之以強暴妨害人行
    使權利之強制罪。本件被告雖未經同意，以強行方式取走櫃
    檯內財物，然依被告及被害人乙○○於本院審理時所述，此
    係雙方對於薪資額計算方式有所差異而致，故被告主觀上認
    為被害人乙○○薪資短付，才會為此舉，是難認被告有何不
    法所有意圖，故本件自應僅成立妨害人行使權利罪，附此敘
    明。爰審酌被告為本件犯罪之動機，對被害人乙○○所生損
    害，及犯後否認犯行，未向被害人表示歉意，毫無悔意，犯
    罪後態度不佳等一切情狀，量處如主文所示之刑，並諭知易
    科罰金之折算標準，以示懲儆。又本件犯罪時間在96年4月
    24日之前，且無中華民國九十六年罪犯減刑條例所定不得減
    刑之情形，爰依同條例第2條第1項第3款、第7條及第9條之
    規定，併與宣告減刑及易科罰金如主文所示。
據上論斷，應依刑事訴訟法第284條之1、第299條第1項前段，刑
法第304條第1項、第41條第1項前段，刑法施行法第1條之1，中
華民國九十六年罪犯減刑條例第2條第1項第3款、第7條、第9條
，判決如主文。
本案經檢察官黃于真到庭執行職務。
中　　華　　民　　國　　96　　年　　8 　　月　　28　　日
　　　　　　　　　刑事第七庭    法　官　許泰誠
以上正本證明與原本無異。
如不服本判決，應於判決送達後10日內，向本院提出上訴狀。
　　　　　　　　　　　　　　　　書記官　劉麗英
中　　華　　民　　國　　96　　年　　8 　　月　　28　　日
附錄本案論罪科刑法條全文
中華民國刑法第304條
（強制罪）
以強暴、脅迫使人行無義務之事或妨害人行使權利者，處 3 年以
下有期徒刑、拘役或 3 百元以下罰金。
前項之未遂犯罰之。
